臺灣南投地方法院民事裁定
110年度司繼字第53號
聲  明  人  王秋蘋  


上列聲明人聲明拋棄繼承事件，本院裁定如下：
    主  文
聲明駁回。
程序費用由聲明人負擔。
    理  由
一、按繼承人拋棄其繼承權，應於知悉其得繼承之時起三個月內
    以書面向法院為之，民法第1174條第1項、第2項分別定有明
    文；又所謂「知悉其得繼承之時起」，係指知悉被繼承人死
    亡且自己已依第1138條規定成為繼承人之時，始開始起算主
    張拋棄繼承之期間，此參諸民法第1174條有關拋棄繼承規定
    之立法理由自明。而所謂知悉得繼承，係指知悉得為繼承人
    者而言，至於被繼承人之權利義務，如遺產、債務等，其繼
    承人是否知悉，要與知悉得繼承與否無涉（參照臺灣高等法
    院86年度家抗字第131號裁定）。
二、本件聲明意旨略以：聲明人為被繼承人王進雄之第三順位繼
    承人，聲明人於收到稅務局函文後始知悉其為繼承人，且之
    前設籍在租屋處，租約結束後搬遷而未遷移戶籍，故未收受
    通知，聲明人自願拋棄繼承權，並提出戶籍謄本、繼承系統
    表及印鑑證明等件為證。
三、經查，聲明人為被繼承人之妹，被繼承人於民國108年10月1
    8日死亡等情，有聲明人所提及本院108年度司繼字第788號
    拋棄繼承事件卷內戶籍謄本可參。惟聲明人遲至110年1月13
    日始向本院聲明拋棄繼承，已逾前揭3個月之法定期間，雖
    聲明人陳稱其係於接獲稅務局之通知，始知悉繼承開始，然
    本院曾於109年3月9日以投院明家佳日109司繼字第12號函通
    知被繼承人死亡及前順位繼承人業已拋棄繼承等事項，該通
    知並於109年3月17日寄存送達聲明人，並自寄存之日起10日
    發生送達效力，此有本院109年度司繼字第12號卷內送達證
    書附卷可稽。又聲明人主張其當時未居住於戶籍地故未收受
    通知，然其未提出相關文件足資釋明，經本院於110年2月18
    日通知聲明人應於通知送達翌日起15日內提出知悉繼承事實
    日期之證明文件，惟聲明人逾期未陳報，復經本院通知聲明
    人於110年8月10日到院調查，然聲明人經合法通知未到庭，
    此有送達證書及家事報到單在卷可參。是聲明人既未提出資
    料證明其未收受本院依法送達之文件，應可認定聲明人於10
    9年3月27日即知悉其得為繼承，聲明人遲至110年1月13日始
    向本院聲明拋棄繼承，顯已逾3個月之法定期間，於法未合
    ，應予駁回。
四、依家事事件法第132條第3項，裁定如主文。
五、如不服本裁定，應於裁定送達後10日內，以書狀向本院提出
    抗告狀，並繳納抗告費新臺幣1,000元。
中　　華　　民　　國　　110 　年　　8 　　月　　16　　日
　　　  　　家事法庭  司法事務官